高雄高等行政法院簡易判決
　　　　　　　　　　　　　　　　　　　 93年度簡字第406號
原　　　告　甲○○即劉清江牧場.
被　　　告　高雄縣政府
代　表　人　乙○○　縣長
上列當事人間因水污染防治法事件，原告不服行政院環境保護署
中華民國九十三年十月二十六日環署訴字第○九三○○五五四六
二號訴願決定，提起行政訴訟。本院判決如下：
　　主  文
原告之訴駁回。
訴訟費用由原告負擔。
    事實及理由
一、緣原告於高雄縣內門鄉內東村虎頭山十三號經營養豬場飼養
    豬隻，排放之廢水經被告所屬環境保護局（下稱環保局）人
    員於民國（下同）九十三年四月二十七日派員前往稽查，於
    放流口採樣送驗，檢驗結果不符合放流水標準，違反水污染
    防治法第七條第一項規定，案經被告依同法第四十條規定裁
    處新台幣（下同）六萬元罰鍰，原告不服提起訴願，遭決定
    駁回，遂提起本件行政訴訟。
二、原告起訴意旨略以：（一）被告所屬環保局於九十三年四月
    二十七日派員稽查，發現原告排放廢（污）水於地面水體，
    經取樣檢驗結果，化學需氧量為６０３ｍｇ／Ｌ，超過標準
    值３ｍｇ／Ｌ，僅為１／２００（０．５％），而被告就據
    此數值作為告發依據，令原告難以心服。且化學需氧量檢測
    法—重鉻酸鉀迴流法進行分析，仍有檢測儀器操作時所造成
    之人為誤差，又該檢驗污水是否當日或隔置數日再行分析檢
    測，均未交代清楚，難以服人。（二）原告過去均依政府規
    定操作正常運轉，未有任何違規或違法紀錄，顯見原告對於
    環保之用心與努力，請體恤農民之努力與守法之用心等語，
    聲明求為判決訴願決定及原處分均撤銷。被告則以：（一）
    被告所屬環保局人員於九十三年四月二十七日至原告之現場
    稽查，發現原告排放廢（污）水於地面水體，經取樣檢驗結
    果未符合放流水標準，顯已違反水污染防治法第七條第一項
    及第四十條之規定，被告依法所為處分，並無不當。（二）
    經查本案為被告所屬環保局人員至原告處稽查，發現原告排
    放廢（污）水於地面水體，經取樣檢驗結果化驗化學需氧量
    為６０３ｍｇ／Ｌ，未符合放流水標準，超過水污染防治法
    化驗化學需氧量標準值６００ｍｇ／Ｌ之規定，在現場制作
    水污染稽查紀錄（查驗稽查編號：0000000）記載略
    以：「２、於放流口採水樣乙組（檢驗ＣＯＤ）加Ｈ2ＳＯ4
    ，依規定保存送驗，並拍照存證。」又上開稽查工作紀錄經
    被告所屬環保局人員及原告於現場簽名確認無誤，且有稽查
    現場照片可佐證。另當日該批次檢測乃依據行政院環境保護
    署公告之水中化學需氧量檢測法－重鉻酸鉀迴流法ＮＩＥＡ
    　Ｗ５１５．５３Ａ進行分析，且品保品管措施均符合該檢
    測方法及行政院環境保護署環境檢驗所之規定，並確認無誤
    後，方出具報告，故此檢測結果是無庸置疑的，本件證據確
    鑿且違規屬實，被告以原告違反水污染防治法第七條第一項
    ，依同法第四十條規定處罰鍰六萬元，藉以督促原告儘早履
    行水污染防治之義務。原告排放之廢水經檢驗結果，化驗化
    學需氧量為６０３ｍｇ／Ｌ，仍屬違反上開之規定，被告所
    為處分並無違誤等語，資為抗辯，聲明求為判決駁回原告之
    訴。
三、按「事業、污水下水道系統或建築物污水處理設施，排放廢
    （污）水於地面水體者，應符合放流水標準。」、「事業或
    污水下水道系統排放廢（污）水，違反第七條第一項或第八
    條規定者，處新臺幣六萬元以上六十萬元以下罰鍰，並通知
    限期改善，屆期仍未完成改善者，按日連續處罰；情節重大
    者，得命其停工或停業；必要時，並得廢止其排放許可證、
    簡易排放許可文件或勒令歇業。」分別為水污染防治法第七
    條第一項、第四十條所明定。又依據行政院環境保護署九十
    二年十一月二十六日環署水字第○九二○○八四七八六號令
    修正發布之放流水標準第二條：「事業‧‧‧之放流水標準
    ，其水質項目及限值如下表：‧‧‧畜牧業（一）（適用非
    草食性動物，如豬、雞、鴨、鵝等）：化學需氧量為六○○
    ｍｇ／Ｌ。」而放流水標準係行政院環境保護署依據水污染
    防治法第七條第二項規定之授權所訂立，作為放流水水質之
    基準，其授權內容明確，且上述規定亦與授權意旨相符，爰
    予援用。
四、本件原告於高雄縣內門鄉內東村虎頭山十三號經營養豬場飼
    養豬隻，排放之廢水經被告所屬環保局人員於九十三年四月
    二十七日派員前往稽查，於放流口採樣送驗，檢驗結果不符
    合放流水標準，違反水污染防治法第七條第一項規定，案經
    被告依同法第四十條規定裁處六萬元罰鍰，為兩造所不爭執
    ，並有水污染稽查紀錄（查驗稽查編號：0000000）
    、現場照片、被告所屬環保局水質檢驗報告、化學需氧量檢
    驗紀錄表（滴定法）、事業廢水、廢棄物及土壤樣品採（送
    ）樣表、樣品管理紀錄表、被告九十三年六月十八日府環三
    字第○九三○一一五五三五號函暨辦理違反水污染防治法案
    件處分書等影本各一件附原處分卷可稽，應堪認定。而原告
    提起本件訴訟無非質疑檢驗是否有誤差，且檢驗結果僅超過
    放流水標準二百分之一，即予處罰，令原告難以心服云云，
    資為爭執。
五、經查：被告所屬環保局人員於九十三年四月二十七日至現場
    稽查，發現原告排放廢污水於地面水體，經取樣檢驗結果，
    化學需氧量為６０３ｍｇ／Ｌ，未符合放流水標準，超過水
    污染防治法化學需氧量標準值６００ｍｇ／Ｌ之規定，在現
    場制作水污染稽查紀錄（查驗稽查編號：0000000）
    記載略以：「‧‧‧２、於放流口採水樣乙組（檢驗ＣＯＤ
    ）加Ｈ2ＳＯ4，依規定保存送驗，並拍照存證。」有該稽查
    紀錄附原處分卷可稽。又上開稽查工作紀錄經被告所屬環保
    局人員及原告於現場簽名確認無誤，且有現場稽查照片可佐
    證。又被告所屬環保局所為檢驗系爭水樣化學需氧量之原始
    檢驗資料、樣品採樣保存及品質管制等資料，經行政院環境
    保護署環境檢驗所審核結果，均符合檢驗方法重鉻酸鉀迴流
    法（高濃度）之相關規定，有系爭水樣需氧量之原始檢驗資
    料、樣品採樣表、樣品管理紀錄表等資料影本及行政院環保
    署環境檢驗所簽會意見附原處分可稽，足認其檢驗結果６０
    ３ｍｇ／Ｌ之正確性無庸置疑。又依據行政院環境保護署九
    十二年十一月二十六日環署水字第○九二○○八四七八六號
    令修正發布之放流水標準第二條修正說明：「畜牧業（一）
    化學需氧量修正說明：（一）以現行二五０ｍｇ／Ｌ管制養
    豬廢水，約有六０％不符合最大限值，並經調查結果指出，
    有九三％以上的養豬業設置農委會輔導之三段式廢水處理設
    施，但約有百分之九○以上並未正常操作；爰考量管制標準
    需具可執行性，始能達到管制的目的，爰務實修正。（二）
    另經委託專家學者研究指出，一般養豬業之困難，在於操作
    控制微生物有效分解溶解性化學需氧量，並經調查，受輔導
    之養豬場設置三段式廢水處理設施操作下，八○％能符合之
    水質為六００ｍｇ／Ｌ，餘二○％則宜透過廠內改善、調整
    操作參數，提昇操作技巧，加以符合管制標準。故考量以正
    常操作三段式廢水處理設施能達之水質，作為管制標準。」
    足見，行政院環保署於修正放流水標準時，已兼具考量削減
    污染及法令可執行性，務實修正畜牧業之化學需氧量最大限
    值為６００ｍｇ／Ｌ，原告對其所排放之廢水，本即負有應
    符合放流水標準之義務，而原告排放廢水於地面水體，經取
    樣檢驗結果化驗化學需氧量為６０３ｍｇ／Ｌ，未符合放流
    水標準，自違反水污染防治法第七條第一項之規定，已甚明
    確。又按「人民違反法律上之義務而應受行政罰之行為，法
    律無特別規定時，雖不以出於故意為必要，仍須以過失為其
    責任條件。但應受行政罰之行為，僅須違反禁止規定或作為
    義務，而不以發生損害或危險為其要件者，推定為有過失，
    於行為人不能舉證證明自己無過失時，即應受處罰。」為司
    法院釋字第二七五號解釋所明釋。本件原告經營養豬場飼養
    豬隻，則原告對於排放廢水於地面水體時應符合放流水標準
    之規定，本即有注意之義務，此亦為原告所能注意，而原告
    卻未注意，是原告排放之廢水不符合放流水標準之情形，縱
    無故意，亦有應注意、並能注意而疏未注意之過失，是原告
    違反水污染防治法第七條第一項規定，即堪認定。原告以檢
    驗結果是否有人為誤差，且其僅超過放流水標準二百分之一
    ，即予處罰，又其過去未有任何違規紀錄，爭執其不應受罰
    云云，實有誤會，不足採取。
六、綜上所述，原告之主張均無可採。被告以原告違反水污染防
    治法第七條第一項規定，依同法第四十條規定據以裁處六萬
    元罰鍰，即屬有據，訴願決定予以維持，亦無不合。原告提
    起本件訴訟，求為撤銷訴願決定及原處分，為無理由，應予
    駁回。又本件屬簡易事件，故不經言詞辯論為之。
七、據上論結，本件原告之訴為無理由，依行政訴訟法第二百三
    十三條第一項、第一百九十五條第一項後段、第九十八條第
    三項前段，判決如主文。
中　　華　　民　　國　　94　　年　 　3　　月　 14  　 日
                  第一庭      法  官    詹日賢
以上正本係照原本作成。
如不服本判決，應於送達後20日內，向本院提出上訴狀並表明上
訴理由，如於本判決宣示後送達前提起上訴者，應於判決送達後
20日內補提上訴理由書（須按他造當事人人數附繕本）。
提起上訴應預繳送達用雙掛號郵票7份（每份34元）。
中    華    民    國    94    年     3     月  14     日
                              書記官    宋鑠瑾
附註:
行政訴訟法第235條（第1項、第2項）:
對於適用簡易程序之裁判提起上訴或抗告，須經最高行政法院之
許可。
前項許可，以訴訟事件所涉及之法律見解具有原則性者為限。
